【裁判字號】    96,訴,5158
【裁判日期】    970128
【裁判案由】    毒品危害防制條例
【裁判全文】
臺灣高雄地方法院刑事判決              96年度訴字第5158號
公  訴  人  臺灣高雄地方法院檢察署檢察官
被      告  甲○○
                    （現於臺灣高雄看守所羈押中）
指定辯護人  本院公設辯護人丙○○
上列被告因毒品危害防制條例案件，經檢察官提起公訴（96年度
偵字第23358號），本院判決如下：
    主  文
甲○○販賣第一級毒品，累犯，處有期徒刑拾陸年，未扣案販賣
第一級毒品所得財物新臺幣參仟元，沒收之，如全部或一部不能
沒收時，以其財產抵償之，扣案之門號0000000000之NOKIA 廠牌
行動電話壹具（不含SIM 卡），沒收之；又販賣第一級毒品，未
遂，累犯，處有期徒刑捌年，扣案之第一級毒品海洛因參小包（
檢驗前淨重分別為零點壹零零公克、零點零玖捌、零點零玖肆，
檢驗後淨重分別為零點零捌陸、零點零捌陸、零點零捌零公克）
，均沒收銷燬之，扣案之外包裝袋參只、門號0000000000之NOKI
A 廠牌行動電話壹具（不含SIM 卡），均沒收之。應執行有期徒
刑拾捌年，扣案之第一級毒品海洛因參小包（檢驗前淨重分別為
零點壹零零公克、零點零玖捌、零點零玖肆，檢驗後淨重分別為
零點零捌陸、零點零捌陸、零點零捌零公克），均沒收銷燬之，
未扣案販賣第一級毒品所得財物新臺幣參仟元，沒收之，如全部
或一部不能沒收時，以其財產抵償之，扣案之外包裝袋參只、門
號0000000000之NOKIA 廠牌行動電話壹具（不含SIM 卡），均沒
收之。
其餘被訴部分無罪。
    事  實
一、甲○○（綽號老仔）前於民國91年間因違反毒品危害防制條
    例案件，經本院以91年度訴字第1517號判處有期徒刑10月、
    6 月，並定應執行有期徒1 年2 月確定，入監執行後，於95
    年6 月18日入監執行完畢出監。詎其仍不知悔改，明知海洛
    因係毒品危害防制條例第2 條第2 項第1 款所列之第一級毒
    品，不得販賣、轉讓或持有，仍基於販賣第一級毒品之犯意
    ，（一）於96年8 月3 日中午，其以行動電話0000000000號
    與乙○○所使用之行動電話0000000000號聯繫毒品交易時地
    及數量後，於同日下午3 時許，在被告於高雄市○○區○○
    街135 巷15號住處，以新臺幣（下同）3,000 元之價格販賣
    海洛因2 小包（淨重分別為0.29公克、0.93公克）予乙○○
    ；（二）嗣乙○○於同日20時許，在高雄市鼓山區○○○○
    路31號5 樓前為警查獲，並扣得上開購得之海洛因1 包等物
    ，乃主動供出毒品係購自甲○○，而於96年8 月13日以員警
    楊文豪所有之行動電話0000000000號，向甲○○佯稱欲購買
    價值3,000 元之海洛因，甲○○旋於同日16時30分許攜帶海
    洛因3 包後返回住處前等候交易時，為警於當場查獲而未遂
    ，並在甲○○身上扣得其欲販賣予乙○○之海洛因3 包（驗
    前淨重分別為0.100 公克、0.098 公克、0.094 公克；驗後
    淨重分別為0.086 公克、0.086 公克、0.080 公克）及其所
    使用門號0000000000號NOK IA之手機1 支。
二、案經高雄市政府警察局前鎮分局報請臺灣高雄地方法院檢察
    署檢察官偵查起訴。
    理  由
甲、證據能力部分：
一、證人乙○○於警詢中之證述有證據能力：
（一）按被告以外之人於審判外之言詞或書面陳述，除法律有規
      定者外，不得作為證據；被告以外之人於檢察事務官、司
      法警察官或司法警察調查中所為之陳述，與審判中不符時
      ，其先前之陳述具有較可信之特別情況，且為證明犯罪事
      實存否所必要者，得為證據，刑事訴訟法第159 條第1 項
      、第159 條之2 分別定有明文。是依上開條文規定，被告
      以外之人於檢察事務官、司法警察（官）調查時所為之陳
      述，屬傳聞證據，依同法第159 條規定，本無證據能力，
      必須「具有較可信之特別狀況」及「必要性」二要件，始
      例外得適用上開第159 條之2 規定，認有證據能力，採為
      證據。而所謂「具有較可信之特別情況」係屬於證據能力
      之要件，法院應就偵查或調查筆錄製作之原因、過程及其
      功能等加以觀察其信用性予以判斷；又此之「必要性」要
      件，必須該陳述之重要待證事實部分，與審判中之陳述有
      所不符，包括先前之陳述詳盡、於後簡略，甚至改稱忘記
      、不知道等，雖非完全相異，但實質內容已有不符者在內
      （最高法院96年度臺上字4304號、96年度臺上字第4365號
      、96年度臺上字第4414號判決意旨可資參照）。
（二）查本件證人乙○○係被告是否有販賣第一級毒品犯行之重
      要證人，且證人乙○○於警詢時對於被告販賣毒品之情節
      陳述詳盡，復於本院審理時則翻異前詞，到庭否認向被告
      購買毒品之情，與警詢陳述不符。證人乙○○於本院審理
      時，雖否認警詢所述情節並陳稱警詢時係受警方人員要求
      其指證被告，且毒癮發作才指證被告云云（見本院卷第67
      頁），然證人乙○○於本院並證陳：警詢當時，並未遭到
      強暴、脅迫、詐欺、利誘、疲勞訊問其他不正方法之對待
      等語（見本院卷第63頁）；再者，證人乙○○於檢察官偵
      訊中表示其警詢中之陳述係出於亦由意識所為（見偵卷第
      77頁），且並未言及警詢時有毒癮發作之情事；是證人上
      開於本院審理中證稱警詢時毒癮發作云云，尚不足採。又
      證人乙○○於警詢時所為有關被告販賣毒品事實之陳述，
      相較其於本院審判時，距案發當時較近，且並非在被告之
      面前指述被告是否販賣毒品，依此外部情況，顯較未有受
      不當外力干擾、內在之壓力及事後串謀之可能性，堪認證
      人乙○○於警詢中之陳述具有特別可信之情況；此外，證
      人乙○○之上開警詢中陳述，乃證明被告犯罪事實之存否
      所不可欠缺，是依刑事訴訟法第15 9條之2 規定，其等於
      警詢中之陳述，應具有證據能力。
二、證人乙○○於偵查中之證述有證據能力：
（一）按被告以外之人於偵查中向檢察官所為陳述，除顯有不可
      信之情況者外，得為證據，同法第159 條之1 第2 項定有
      明文。次按刑事訴訟法第159 條之1 第2 項所稱得為證據
      之被告以外之人於偵查中向檢察官所為之陳述，係指依法
      應具結而已具結，並經被告或其辯護人行使反對詰問權者
      而言，如檢察官於偵查中訊問被告以外之人並未命其具結
      ，復未予被告行使反對詰問權之機會，除有同法第159 條
      之3 、第159 條之5 之情形外，自不能僅援引同法第159
      條之1 第2 項傳聞法則例外之規定，而認該被告以外之人
      於偵查中向檢察官所為之陳述，得作為論罪之基礎，最高
      法院著有96年度台上字第476 號判決意旨可資參照。
（二）本件證人即乙○○於偵查中所為之陳述，均依法具結，可
      擔保其係據實陳述，而被告及辯護人對於上開證人向檢察
      官所為之陳述，未曾主張有何違法取供之情形，本院亦查
      無檢察官有以不正方法取證之情事，足認證人乙○○於偵
      查中向檢察官所為之陳述，並無任何顯有不可信之情況。
      且證人乙○○復於本院審理時到庭結證，且經檢察官、被
      告及辯護人之詰問，是揆諸上開見解，證人乙○○於偵查
      中之陳述，具有證據能力，得為本案之證據。
三、又卷附高雄市立凱旋醫院96年9 月26日高市凱醫驗字第5047
    號濫用藥物成品檢驗鑑定書1 紙，係檢察長基於檢察一體，
    事前概括選任鑑定人或囑託鑑定機關而為之鑑定報告，是該
    醫院所為之鑑定報告，係依刑事訴訟法第208 條第1 項、第
    206 條之法定鑑定程序所得之專業判定結果，而依刑事訴訟
    法第206 條出具之鑑定報告，屬刑事訴訟法第159 條第1 項
    所指例外情形，故上開檢驗報告自具有證據能力。
四、另按被告以外之人於審判外之陳述，雖不符前4 條之規定，
    而經當事人於審判程序同意作為證據，法院審酌該言詞陳述
    或書面陳述作成時之情況，認為適當者，亦得為證據；又當
    事人、代理人或辯護人於法院調查證據時，知有第159 條第
    1 項不得為證據之情形，而未於言詞辯論終結前聲明異議者
    ，視為有前項之同意，刑事訴訟法第159 條之5 定有明文。
    本件關於證人即查獲員警楊文豪與徐文慶於偵訊時所為證詞
    、搜索扣押筆錄暨扣押物品目錄表、法務部調查局96年9 月
    24 日 調科壹字第09623069290 號鑑定書1 份、高雄市立凱
    旋醫院96年8 月13日濫用藥物尿液檢驗報告1 紙、門號0000
    000000行動電話通聯紀錄（96年4 月15日至同年月30日）1
    份、門號0000000000行動電話通聯紀錄（96年4 月1 日至同
    年月28日、96年8 月2 日至同年月3 日）1 份、門號000000
    0000行動電話通聯紀錄（96年8 月13日）1 份等證據，被告
    、辯護人於本院審理時，均未表示爭執其證據能力，而於本
    案言詞辯論終結前亦未曾就此聲明異議，本院審酌上開證據
    作成時之狀況認為適當，依刑事訴訟法第159 條之5第2項之
    規定，認為係傳聞法則之例外，均具有證據能力。
乙、實體部分：
壹、有罪部分：
一、訊據被告固不否認於96年8 月13日16時30分許，在其上開住
    處前，攜帶其所有而購自年籍姓名不詳綽號「臺南」成年男
    子之第一級毒品海洛因3 小包（驗前淨重分別為0.100 公克
    、0.098 公克、0.094 公克；驗後淨重分別為0.086 公克、
    0.086 公克、0.080 公克），而為警查獲之事實，核與證人
    即查獲警員楊文豪、徐文慶於偵訊時所證之情節大致相符（
    見偵卷第76頁、第77頁），且有上揭海洛因3 小包扣案可稽
    ，此外，該3 小包白色粉末確均係海洛因，亦有高雄市立凱
    旋醫院96年9 月26日高市凱醫驗字第5047號濫用藥物成品檢
    驗鑑定書1 紙附卷可憑（見偵卷第58頁）。惟矢口否認有何
    販賣第一級毒品予乙○○之犯行，辯稱：當日伊雖係接到黃
    見仁電話通知而回住處，但是乙○○僅係一般拜訪，並無任
    何買賣海落因之情事，而身上所攜帶的海洛因3 小包，係伊
    自己要施用云云。惟查：
（一）關於被告於96年8 月3 日下午3 時許販賣海洛因予乙○○
      部分：
  １、行動電話門號0000000000號，平日均為被告所使用之事實
      ，業據其於本院審理中自承在卷（見本院卷第24頁、第41
      頁）。而證人乙○○於96年8 月3 日中午12時22分許，以
      其所持用之門號0000000000之行動電話，撥打被告所持用
      門號0000000000之行動電話（通話時間自當日12時22分36
      秒至12時22分45秒止），向被告購買第一級毒品海洛因2
      小包（淨重分別為0.29公克、0.93公克）之事實，業據證
      人乙○○於警詢、偵訊中證陳：其身上的海洛因2 小包是
      以3,000 元之代價向被告買的，我是以門號0000000000之
      行動電話，撥打被告門號0000000000之行動電話聯絡被告
      ，之後於當日下午3 時許，在被告上開住處交易海洛等語
      （見警卷第15頁、第17頁；偵卷第12頁、第85頁），復有
      行動電話0000000000號之通聯紀錄1 份在卷可佐（見偵卷
      第95頁）。另參以證人乙○○所購得之海洛因2 小包（淨
      重分別為0.29公克、0.93公克），經送請法務調查局鑑定
      結果確呈海洛因陽性反應，亦有該局96年9 月24日調科壹
      字第09623069290 號鑑定書1 紙在卷可查（見偵卷第92頁
      ），是堪認確有被告於96年8 月3 日下午3 時許，以3,00
      0 元之價格販賣海洛因予乙○○2 小包事實。
  ２、至證人乙○○於本院審理中雖改稱：上開2 小包海洛因係
      向年約30幾歲綽號「阿明」之人買的，於警詢及偵訊時，
      係因警察要其指證被告，其在偵訊中才依據96年8 月3日
      之警詢筆錄證陳係向被告買的，被告並未提供海洛因給伊
      云云（見本院卷第56頁、第59頁、第60頁、第63頁、第67
      頁）。然查證人乙○○於96年11月22日偵訊時證稱：該海
      洛因係被告免費提供予伊云云（見偵卷第77頁），業與上
      開在本院證陳內容不符，又查證人乙○○於本院審理中另
      證述：其在警詢中係證陳向綽號「老仔」之購買海洛因，
      而「老仔」就是「阿明」，其不知阿明的姓名、住址，大
      約30幾歲等語（見本院卷第57頁、第60頁、第61頁、第67
      頁），嗣後其另證謂：「（你在警詢講老仔約50餘歲，與
      你剛才所說明仔30幾歲差很多，老仔是指何人？）…（老
      仔是否為甲○○？）是。（…你在警詢有說毒品是向老仔
      購買的，聯絡電話0000000000，當時是否指向被告甲○○
      購買海洛因）是」等語（見本院卷第68頁），足見乙○○
      於本院審理中所稱：其施用海洛因係向另一位友人「明仔
      購買，警詢所稱「老仔」是明仔云云，顯係迴護被告之詞
      ，不足採信。又證人乙○○雖證稱：於警詢及偵訊時，係
      因警察要其指證被告，其才在96年8 月3 日警詢時向警察
      提到「甲○○」名字以指證被告云云（見本院卷第66頁）
      ，惟遍查96年8 月3 日及同年月4 日之警詢筆錄（見偵卷
      第82頁至86頁），並無證人乙○○提及被告姓名之情事，
      是究竟有無證人黃見仁所稱：警察要求其指證被告乙節，
      已非無疑；再查，證人乙○○與被告間，並無糾紛、仇怨
      ，此業經被告及證人陳述明確在卷（見本院卷第58頁；偵
      卷第3 頁），是即使確有警察要求其指證被告之情事，衡
      之常情，於檢察官偵訊時，自應告知遭警方要求指證被告
      之事，然於96年9 月7日 第1 次偵訊時，證人乙○○猶證
      陳向被告購買海洛因乙節（見偵卷第12頁），又於96年11
      月22日第2 次偵訊時，尚證稱：該海洛因係被告免費提供
      予伊云云（見偵卷第77 頁） ，然於該次偵訊中，被告從
      未提及遭警方要求指證被告一事，足見證人乙○○稱：其
      係因警方要求才指證被告云云，並不足採，再佐以其於本
      院審理中證謂：其係因事後對於被告不好意思，才會跟檢
      察官說被告沒有賣伊海洛因等語（見本院卷第62頁、第63
      頁），足徵證人於本院審理時翻異前詞改稱：被告並未提
      供其海洛因云云及於96年11月22日第2 次偵訊時證稱：該
      海洛因係被告免費提供予伊云云，均係事後迴護被告之詞
      ，委無可採。
（二）關於被告於96年8 月13日下午4 時30分許販賣海洛因予乙
      ○○未遂部分：
  １、查證人乙○○於案發當日因遭警查獲持有第一級毒品海洛
      因2 小包（淨重分別為0.29公克、0.93公克），而向警方
      供出毒品來源為被告甲○○，並同意配合警方查緝，且經
      警授意，於96年8 月13日下午3 時40分許以查獲員警楊文
      豪所有之門號0000000000行動電話撥打被告上0000000000
      號行動電話，向其佯稱欲購買3000元毒品之事實，業據證
      人即查獲之員警楊文豪、徐文慶於偵訊中結證屬實（見偵
      卷第第76頁、第77頁），核與被告於本院供陳：當日乙○
      ○約其在其住處碰面（見本院卷第第77頁至第79頁）及證
      人乙○○於偵查中證述：被查獲當天，警察問其係向誰買
      海洛因，96年8 月13日警察就叫其打電話給被告，當天下
      午警察拿他的電話給其，其就撥0000000000號聯絡被告，
      說要買3,000 元海洛因，其騙他在他家外面等他，後來其
      就帶警察到他家外面，等他來了警察就把他抓起來等語相
      合（見偵卷第13頁），復有行動電話門號0000000000之通
      聯紀錄1 份附卷可考，復佐以警方於案發之際在被告身上
      查扣之白色粉末3 小包（驗前淨重分別為0.100 公克、0.
      098 公克、0.094 公克；驗後淨重分別為0.086 公克、0.
      086 公克、0.080 公克），經送請高雄市立凱旋醫院鑑定
      結果確呈海洛因陽性反應，已於前述，故綜上，被告於96
      年8 月13日係應乙○○佯稱欲購買海洛因之電話而到案發
      現場欲完成海洛因之交易，始被警方當場查獲之事實，應
      可確認。則被告於96年8 月13日下午4 時30分許，販賣海
      洛因予乙○○未遂之事實，堪可確定。
  ２、至於證人乙○○雖於本院審理時改證稱：當日打電話時，
      只是說要去找他，並未跟他說要向其買海洛因云云（見本
      院卷第59頁），惟查被告自承：當日乙○○打電話來時，
      其正前往八德路與同愛街口處向他人購買毒品，買到毒品
      後，就回住處與乙○○見面，隨即警察就出現逮捕伊等語
      （見本院卷第77頁至第79頁），是查證人乙○○係當日下
      午3 時40分許以行動電話與被告聯絡，已於前述，而本件
      係於當日下午4 時30分許左右查獲並逮捕被告，復以，另
      查被告於接到證人乙○○電話之後，約過半小時後始由八
      德路與同愛街處趕回住處（高雄市○○區○○街135 巷15
      號）乙節，亦業由被告於本院審理時自承在卷（見本院卷
      第78頁、第79頁），是則，被告係在半小時之內，由「八
      德路與同愛街口」趕至「高雄市○○區○○街135 巷15號
      」，倘非其與乙○○間會面，係基於特定之目的，其恐無
      「趕回」住處與乙○○相見之必要，再參以證人乙○○於
      本院之證詞，本有迴護被告之情事，業於前述，是證人於
      本院證稱：當日期僅係向被告表示要去找他而已云云，顯
      不足採。
  ３、又所謂「陷害教唆」者，係指行為人原不具犯罪之故意，
      純因司法警察之設計教唆，始萌生犯意，而實施犯罪構成
      要件之行為而言。因係以引誘或教唆犯罪之不正當手段，
      使原無犯罪故意之人萌生犯意而實施犯罪行為，再蒐集犯
      罪證據，而予以逮捕偵辦，手段顯然違反憲法對於基本人
      權之保障，且已逾越偵查犯罪之必要程度，對於公共利益
      之維護並無意義，因此所取得之證據資料，應不具有證據
      能力。至刑事偵查技術上所謂之「釣魚」者，則指對於原
      已犯罪或具有犯罪故意之人，以設計引誘之方式，使其暴
      露犯罪事證，而加以逮捕或偵辦者而言。「釣魚」純屬偵
      查犯罪技巧之範疇，並未違反憲法對於基本人權之保障，
      且於公共利益之維護有其必要性存在，故依「釣魚」方式
      所蒐集之證據資料，非無證據能力（最高法院93年度臺上
      字第1868號判決意旨參照）。經查：被告在為警查獲前，
      曾在96年8 月3 日販賣第一級毒品海洛因予乙○○，嗣同
      日下午8 時20分許乙○○在高雄市鼓山區○○○○路31號
      5 樓前為警查獲持有第一級毒品海洛因後，因向警方供出
      毒品來源為被告，並同意配合警方查緝，而經警授意以行
      動電話撥打被告行動電話聯絡被告，佯稱欲購買毒品，再
      由員警至約定之高雄市○○區○○街135 巷15號前，待被
      告出現，員警即上前查獲被，均詳如上述；審諸證人乙○
      ○雖係在配合警方之偵查作為下，向被告佯稱需求毒品，
      而無實際需求之真意，惟觀之被告前業已有1 次販賣毒品
      與證人乙○○之事實，被告在乙○○聯絡前，顯然原即有
      販賣海洛因之故意，是其並非因員警安排乙○○提供海洛
      因交易機會，始形成販賣海洛因之犯意，要與行為人原無
      犯罪之故意，僅因遭受「陷害教唆」始為之者，迥然有別
      ，故本件應屬合法之「誘捕偵查」，而非「陷害教唆」，
      附此敘明。
（三）另被告雖辯稱：扣案之海洛因3 小包（驗前淨重分別為0.
      100 公克、0.098 公克、0.094 公克；驗後淨重分別為0.
      086 公克、0.086 公克、0.080 公克），係供其自己施用
      云云。惟按一般販毒者，其購買毒品，除少數留供一己施
      用外，其餘出售而換取更多之金錢供作自己施用毒品及生
      活之花費，事所常有。本件被告雖否認有販賣第一級毒品
      以資圖利之行為，然販賣毒品，本無一定之公定價格，是
      其各次買賣價格，當亦各有差異，或隨供需雙方之資力、
      關係之深淺、需求之數量、貨源充裕與否、販賣者對於資
      金之需求如何，殷切與否，以及政府查緝之態度，進而為
      各種不同之風險評估，而為機動性調整，是其價格標準，
      自非一成不變。況販賣者從各種「價差」或「量差」或係
      「純度（如摻入葡萄糖等物）」謀取利潤方式，或有差異
      ，然其以非法販賣方式圖得不法利益之目的，並無二致。
      因之，販賣利得，除經行為人（被告）坦承，或其價量至
      臻明確，確實難以究其原委。但依一般民眾普遍認知毒品
      之非法交易，為政府所查禁，衡諸常情，倘非有利可圖，
      絕無平白甘冒被重罰高度風險之理，從而，舉凡其有償交
      易，除足反證其確另基於某種非圖利本意之關係外，通常
      尚難因無法查悉其買進、賣出之差價，而諉無營利之意思
      ，或阻卻販賣犯行之追訴（參照最高法院87年臺上字第31
      64號判決意旨）。況販賣毒品之販賣行為，係行為人基於
      營利之目的，而販入或賣出毒品而言。販賣毒品者，其主
      觀上須有營利之意圖，且客觀上有販賣之行為即足構成，
      至於實際上是否已經獲利則非所問；即於有償讓與他人之
      初，係基於營利之意思，並著手實施，而因故無法高於購
      入之原價出售，最後不得不以原價或低於原價讓與他人時
      ，仍屬販賣行為（最高法院93年臺上字第1651號判決意旨
      參照）。且毒品價格昂貴、取得不易，自客觀以言，倘無
      利可圖，則被告豈有為證人乙○○冒險取貨之意願，況證
      人乙○○於96年8 月13日係向被告佯稱欲以3,000 元向被
      告購買海洛因乙情，業據證人乙○○陳明在卷（見偵卷第
      13頁），而被告則自承：96年8 月13日在其身上扣得之海
      洛因3 包，係以2000元，向他人購得等語（見警卷第5 頁
      ），益見被告於販入、販出之間，應有相當利潤賺取，當
      堪認定。
（四）綜上，被告前後於96年8 月3 日下午、95年8 月13日下午
      販賣海洛因各1 次之行為，應甚明灼，是此部分事證明確
      ，被告販賣海洛因犯行，均洵堪認定。
二、論罪科刑部分：
（一）按施用毒品者，配合警方向被告偽稱欲購買海洛因，實際
      上其雖無購買毒品之真意，惟被告與之聯絡後，既已依約
      攜帶毒品前往交易，其即有販賣毒品之故意，並已著手販
      賣毒品之行為，僅因購毒者無購買之真意，致未完成販賣
      該毒品之行為，惟仍應構成販賣毒品未遂罪（最高法院85
      年度第4 次刑事庭會議決議、90年臺上字第4237號判決參
      照）。查被告於96年8 月13日下午4 時30分許販賣海洛因
      予乙○○，係因乙○○遭警方查獲施用毒品後，向警供稱
      其毒品來源，在警方示意下由乙○○聯絡被告攜帶毒品海
      洛因前往交易而查獲，因乙○○並無毒品買入之真意，是
      此部分被告雖有賣出之意，雙方意思表示無從為一致，應
      論以販賣第一級毒品未遂罪。
（二）核被告甲○○所為，係犯毒品危害防制條例第4 條第1 項
      之販賣第一級毒品罪、同條第6 項、第1 項之販賣第一級
      毒品未遂罪。其持有第一級毒品海洛因之低度行為，為販
      賣之高度行為所吸收，不另論罪。另被告於91年間因違反
      毒品危害防制條例案件，經本院以91年度訴字第1517號判
      處有期徒刑10月、6 月，並定應執行有期徒1 年2 月確定
      ，入監執行後，於95年6 月18日入監執行完畢出監之事實
      ，有臺灣高等法院被告前案紀錄表在卷可稽，其於有期徒
      刑執行完畢後5 年以內，故意再犯本件有期徒刑以上之罪
      ，均為累犯，應依刑法第47條第1 項之規定，加重其刑，
      就法定刑之罰金刑部分加重其刑。另被告所犯上開2 罪，
      係犯意各別，行為互殊，應予分論併罰。又販賣第一級毒
      品法定本刑為「死刑、無期徒刑」，罰甚嚴厲，而被告遭
      查獲販賣第一級毒品僅為2 次（其中1 次既遂、另1 次未
      遂），次數不多，而獲利僅3,000 元，金額甚微，非專門
      從事販毒之大中型毒梟可比，且本件被告亦未被查獲有大
      量毒品藏放，益徵其係偶然兼為販賣營利之情，非經常性
      之犯罪，衡其情節尚屬輕微，堪認係一時失慮而罹重典，
      犯罪情狀在客觀上可引起一般人之同情，倘科以上開罪名
      之法定最輕本刑，猶嫌情輕法重，爰依刑法第59條之規定
      酌減輕其刑，並依法先就罰金刑之部分加重後減輕之。爰
      審酌毒品戕害人身，一經染毒，極易成癮，影響頗為深遠
      ，如任其氾濫、擴散，影響社會治安，危害非淺被告明知
      其害，仍將毒品賣與他人，助漲毒品氾濫，犯罪後復未坦
      白承認，本不宜輕縱；惟其所販賣之毒品，數量非鉅，金
      額尚低，非一般專門從事販賣毒品之徒可比，衡其犯罪情
      節尚非重大，犯罪所得及所生危害等一切情狀，各量處如
      主文所示之刑，並定應執行刑。又扣案之海洛因3 小包（
      驗前淨重分別為0.100 公克、0.098 公克、0. 094公克；
      驗後淨重分別為0.086 公克、0.086 公克、0. 080公克）
      屬第一級毒品，已如前述，故不問屬於犯人與否，均應依
      毒品危害防制條例第18條第1 項前段規定宣告沒收銷毀之
      ；又該包裝海洛因之外包裝袋3 只，屬被告所有，且因毒
      品危害防制條例第18條第1 項前段規定，應諭知沒收並銷
      燬之者，以查獲之毒品及專供製造或施用毒品之器具為限
      ，並不及於毒品之外包裝，而毒品外包裝既係用於包裹毒
      品，防其裸露、潮濕，便於攜帶販賣，亦係供販賣毒品所
      用之物（詳最高法院92年度臺上字第1288號判決意旨），
      是該外包裝袋3 只，自亦應均依毒品危害防制條例第19條
      第1 項之規定，宣告沒收之；另被告於96年8 月3 日下午
      3 時許，販賣海洛因所得3,000 元雖未扣案，仍應依毒品
      危害防制條例第19條第1 項之規定予以宣告沒收，如全部
      或一部不能沒收時，以其財產抵償之；又扣案行動電話1
      具（含SIM 卡），雖均係被所有並用於聯繫上開毒品交易
      事宜，然行動電話雖係被告所有，而該門號則係其友人藍
      國家所申請，業據被告於本院供陳在卷（見本院卷第72頁
      、第73頁），是上開扣案之行動電話（不含SI M卡）應依
      同條例第19條第1 項規定沒收之，至上開行動電話之SIM
      卡，非本件被告所有，爰不為沒收之諭知，應予敘明。
貳、無罪部分：
一、公訴意旨另認：除上開本院認被告有販賣第一級毒品海洛因
    既未遂各1 次犯行外，仍基於販賣第一級毒品之犯意，自96
    年5 、6 月間某日起，以行動電話0000000000號與乙○○所
    使用之行動電話0000000000號聯繫毒品交易時地及數量後，
    在其位於高雄市○○區○○街135 巷15號住處，販賣3000元
    至5000元不等之海洛因及甲基安非他命予乙○○多次云云，
    因認被告另涉有販賣第一級、第二級毒品之罪嫌。
二、按「犯罪事實應依證據認定之，無證據不得認定犯罪事實」
    、「不能證明被告犯罪者，應諭知無罪之判決」，刑事訴訟
    法第154 條第2 項、第301 條第1 項分別定有明文。申言之
    ，犯罪事實之認定應憑證據，如未能發現相當證據，或證據
    不足以證明，自不能以推測或擬制之方法，作為裁判基礎（
    最高法院40年台上字第86號判例意旨參照）。再按施用毒品
    者所稱其向某人買受毒品之指證，不得作為有罪判決之唯一
    證據，仍須調查其他必要之證據，資以補強其指證之真實性
    ，始為適法。又關於毒品施用者其所稱向某人購買毒品之供
    述，必須補強證據佐證，係指毒品購買者之供述縱使並無瑕
    疵，仍須補強證據佐證而言，以擔保其供述之真實性。該所
    謂補強證據，必須與該施用毒品者關於相關毒品交易之供述
    ，具有相當程度之關連性，因該補強證據之佐證，足使一般
    人對於施用毒品之供述無合理之懷疑存在，而得確信其為真
    實，始足當之（最高法院96年度臺上字第351 號判決意旨參
    照）。
三、查檢察官起訴被告於上開時地，分別販賣海洛因、甲基安非
    他命多次等情，為被告所堅決否認，而檢察官除提出證人即
    施用毒品者乙○○於警詢、偵訊時之證詞為證外，並無任何
    證據可佐其說，是就此部分，揆諸上揭規定及最高法院判決
    意旨，自難僅依據證人之證詞，遽認被告有上開販賣、海洛
    因、甲基安非他命犯行。
四、綜上而論，被告被訴於上開時地，分別販賣海洛因、甲基安
    非他命多次等節，均屬不能證明，本院無從獲致被告有罪判
    決之確切心證，均應為被告無罪之諭知。
據上論斷，應依刑事訴訟法第299 條第1 項前段、第301 條第1
項，毒品危害防制條例第4 條第1 項、第6 項、第18條第1 項前
段、第19條第1 項，刑法第11條、第47條第1 項、第51條第5 款
、第9 款，刑法施行法第1 條之1 ，判決如主文。
本案經檢察官劉慕珊到庭執行職務。
中    華    民    國    97    年    1     月    28    日
                  刑事第四庭    審判長法  官  蔡國卿
                                      法  官  林俊寬
                                      法  官  王參和
以上正本證明與原本無異。
如不服本判決應於收受本判決後10日內向本院提出上訴書狀，並
應敘述具體理由，如未敘述上訴理由者，應於上訴期間屆滿後20
日內補提理由書狀於本院（均須按他造當事人之人數附繕本）「
切勿逕送上級法院」。
中    華    民    國    97    年    1     月    29    日
                                      書記官  陳惠玲
毒品危害防制條例第4條第1項
製造、運輸、販賣第一級毒品者，處死刑或無期徒刑；處無期徒
刑者，得併科新臺幣 1 千萬元以下罰金。


司法院資訊處製作；財團法人民間司法改革基金會備份。
